【裁判字號】    95,交聲,565
【裁判日期】    950731
【裁判案由】    違反道路交通管理處罰條例聲明異議
【裁判全文】
臺灣臺北地方法院交通事件裁定         95年度交聲字第565號
    原處分機關  臺北市政府警察局萬華分局
    異  議  人
    即受處分人  甲○○
上列異議人即受處分人因違反道路交通管理處罰條例案件，對於
台北市政府警察局萬華分局中華民國94年4月13日所為之處分（
北市警華交裁字第ACV554778號）聲明異議，本院裁定如下：
    主  文
原處分撤銷，發回台北市警察局萬華分局。
    理  由
一、按行為後法律或自治條例有變更者，適用行政機關最初裁處
    時之法律或自治條例；但裁處前之法律或自治條例有利於受
    處罰者，適用最有利於受處罰者之規定，行政罰法第5條定
    有明文，本件依行政罰法第5條規定，自應適用行政機關最
    初裁處時之法律，即修正前道路交通管理處罰條例第82條第
    1項第10款規定論處，先予敘明。次按道路交通管理處罰條
    例所稱之道路，指公路、街道、巷衖、廣場、騎樓、走廊或
    其他供公眾通行之地方，道路交通管理處罰條例第3條第1款
    定有明文。又在公告禁止設攤之處擺設攤位者，除責令行為
    人即時停止並消除障礙外，處行為人或其雇主新臺幣（以下
    同）1200元以上2400元以下罰鍰，修正前道路交通管理處罰
    條例第82條第1項第10款亦有明文。另依據違反道路交通管
    理事件統一裁罰標準及處理細則第11條第1項第1款規定，員
    警如在道路上當場舉發行為人有違反道路交通管理處罰條例
    之行為，而被查獲之行為人為受處分人時，員警應在舉發通
    知單上之行為人姓名欄註明其姓名後，交付該行為人簽名或
    蓋章收受之；拒絕簽章者，並記明其事由，視為已收受。
二、本件受處分人即異議人甲○○於民國（以下同）94年4月17
    日5時45分許，在臺北市○○路（原克難街）46號對面人行
    道上公告禁止設攤處所設攤，舉發單位臺北市政府警察局萬
    華分局青年派出所員警乃以受處分人違反修正前道路交通管
    理處罰條例第82條第1項第10款當場製發舉發違反道路交通
    管理事件通知單（以下簡稱舉發通知單），因受處分人拒絕
    簽收，舉發員警當場告知應到按日期及處所，並依道路交通
    管理事件統一裁罰標準及處理細則第11條第1項第1款視為受
    處分人已收受。嗣逾越該舉發通知單所載應到案日期94年5
    月2日，原處分機關台北市政府警察局萬華分局乃於95年4月
    13日，以受處分人未依通知於應到案日期到案，逕依修正前
    道路交通管理處罰條例第82條第1項第10款及違反道路交通
    管理事件統一裁罰標準表（下稱標準表）之規定作成裁決書
    ，裁處受處分人罰鍰2400元。
三、受處分人固不否認於前揭時間在上述地點有設攤之行為，惟
    辯稱：當時並無員警當場開單取締之情事，且其未收到舉發
    通知單，至95年5月26日收受裁決書後，方知有前述罰單未
    繳等語。
四、經查：
（一）臺北市○○區○○路（原克難街）業經臺北市市場管理處
      依臺北市攤販管理規則第16條，於80年3月19日以台北市
      政府（80）府建市字第80017618號公告為重要街道而禁止
      設攤等情，臺北市攤販管理規則、臺北市攤販管理規則第
      16條所指觀光地區○○○街道一覽表定有明文。
（二）受處分人有於94年4月17日上午5時45分在台北市○○區○
      ○路（原克難街）46號對面人行道上公告禁止設攤之處擺
      設攤位之行為，此有台北市政府警察局北市警交大字第
      ACV554778號舉發違反道路交通管理事件通知書、台北市
      政府警察局萬華分局95年6月5日北市警萬分交字第095323
      12500號函在卷可參，且為受處分人所不否認，受處分人
      之違規事實堪以認定。
（三）惟按道路交通管理事件統一裁罰標準及處理細則第11條第
      1項第1款之規定，交通勤務警察遇受取締違反交通管理處
      罰條例之民眾拒絕簽名及收受舉發通知單之情形，除將拒
      簽事由記明於舉發通知單之外，自應將違規人之應到案日
      期、處所、違規事實及違反法條一併告知，並於舉發通知
      單上載明已告知該等事項之事實以資佐證，始得認為違規
      行為人已受合法告知舉發通知單之內容，而得以舉發通知
      單上所載之應到案日期，作為違規行為人是否逾越應到案
      日期而未自動繳納罰鍰或到案聽候裁決之標準。本件舉發
      通知單並無受處分人之簽章，亦未註記受處分人「拒簽」
      事由，此有該舉發通知單附卷可參，係於95年6月5日經異
      議人申訴時與裁決書同時寄送，有台北市政府警察局萬華
      分局95年7月20日北市警萬分交字第09533115800號函及其
      附件該局95年6月5日北市警萬分交字第09532312500號書
      函在卷可參，實難認本件得依違反道路交通管理事件統一
      裁罰標準及處理細則第11條第1項第1款視為受處分人已收
      受，故本件舉發通知單並未合法送達予受處分人，違規人
      無從知悉處罰內容，自無受處分人收受該舉發通知單而故
      意不依限於到案日期前到案之情事，異議人所述應可採信
      。
（四）本件受處分人於前揭時間地點擺設攤位之違規事實，固為
      受處分人所不否認，且有臺北市政府警察局北市警交大字
      第ACV554778號舉發通知單在卷可稽，然揆諸前揭說明，
      應認本件舉發通知單並未合法送達予受處分人，自不得以
      舉發通知單上所載之應到案日期，作為判斷聲請人逾越應
      到案日期之標準，而僅得以標準表所定期限內繳納或到案
      聽候裁決之最低裁罰金額1200元，裁罰聲請人。原處分機
      關未查及此，依據道路交通管理處罰條例第82條第1項第
      10款之規定，並以標準表逾越應到案日期30日以上逕行裁
      決之最高額2400元裁罰聲請人，尚非適法。
四、綜上所述，受處分人縱然確有前開在公告禁止設攤之處擺設
    攤位之違規行為，惟既未合法收受舉發通知單，自不能於期
    限內繳納罰鍰或到案聽候裁決，原處分機關以受處分人未依
    限到案，依前揭道路交通管理處罰條例第82條第1項第10款
    及違反道路交通管理事件統一裁罰標準表之規定裁處受處分
    人罰鍰2400元，尚有未洽，本件受處分人之異議為有理由，
    應由本院將原處分撤銷，發回原處分機關另行依法處理，俟
    舉發通知單合法送達後，另為適當之處分，以資適法。
據上論斷，應依道路交通案件處理辦法第20條前段，裁定如主文
。
中    華    民    國    95    年    7     月    31    日
                      交通法庭法  官  沈君玲
以上正本證明與原本無異。
如不服本裁定，應於送達後5日內，向本院提出抗告狀。
                              書記官  袁以明
中    華    民    國    95    年    7     月    31    日


司法院資訊處製作；財團法人民間司法改革基金會備份。
